【裁判字號】    98,訴,20
【裁判日期】    980709
【裁判案由】    重傷害
【裁判全文】
臺灣苗栗地方法院刑事判決                98年度訴字第20號
公  訴  人  臺灣苗栗地方法院檢察署檢察官
被      告  乙○○
                    （現羈押於臺灣苗栗看守所）
指定辯護人  本院公設辯護人丙○○
上列被告因重傷害案件，經檢察官提起公訴（97年度偵字第4962
號），本院判決如下：
    主    文
乙○○犯傷害致人重傷罪，處有期徒刑年貳月。
    犯罪事實
一、乙○○嗜酒成性，明知其飲酒後會因酒精之作用而影響控制
    自己行為之能力，仍於民國97年7 月20日傍晚6 時30分許，
    在其位於苗栗縣西湖鄉四湖村老屋1 號住處飲酒鬧事，居住
    於其隔鄰（即同村老屋1 之1 號）之堂哥甲○○聽聞有人哭
    嚎，乃前往關切，發現乙○○竟以右手捏住其父親劉肇德之
    下體不讓劉肇德小便，為幫劉肇德解圍，乃上前打了乙○○
    二巴掌，並訓誡乙○○應孝順父母，不要喝酒鬧事，隨即轉
    身返家。乙○○不甘遭斥責，遂萌生傷害甲○○身體之犯意
    ，乃尾隨甲○○之後，先在甲○○屋外之迴車道上，以藤椅
    攻擊甲○○，然遭甲○○搶下，此際，乙○○主觀上雖無重
    傷害甲○○之故意，然其客觀上可預見以粗竹棍朝人臉部推
    刺，可能會刺傷眼睛並導致失明，竟仍隨手拿起圍牆旁、切
    口不平整之粗竹棍朝甲○○之臉部推刺，致甲○○當場受有
    左眼瞼撕裂傷、左眼結膜鞏膜撕裂傷併葡萄膜玻璃體脫出等
    傷害，乙○○發現闖禍後隨即逃離現場。嗣甲○○所受之上
    開傷害經送醫治療後，眼球已萎縮，目前視力僅餘光覺無法
    視物，左眼視力已達失明之程度，致生毀敗一目視能之重傷
    結果。
二、案經甲○○訴由苗栗縣警察局通霄分局報請臺灣苗栗地方法
    院檢察署檢察官偵查起訴。
    理    由
壹、證據能力部分：
    按被告以外之人（包括證人、鑑定人、告訴人、被害人及共
    同被告等）於審判外之陳述雖不符刑事訴訟法第159條之1至
    之4等4條之規定，而經當事人於審判程序同意作為證據，法
    院審酌該言詞陳述或書面陳述作成時之情況，認為適當者，
    亦得為證據；當事人、代理人或辯護人於法院調查證據時，
    知有刑事訴訟法第159條第1項不得為證據之情形，而未於言
    詞辯論終結前聲明異議者，視為有前項之同意，同法第159
    條之5定有明文。立法意旨在於傳聞證據未經當事人之反對
    詰問予以核實，原則上先予排除。惟若當事人已放棄反對詰
    問權，於審判程序中表明同意該等傳聞證據可作為證據；或
    於言詞辯論終結前未聲明異議，基於尊重當事人對傳聞證據
    之處分權，及證據資料愈豐富，愈有助於真實發見之理念，
    且強化言詞辯論主義，使訴訟程序得以順暢進行，上開傳聞
    證據亦均具有證據能力。查檢察官、被告及辯護人對於本案
    卷內相關證人之證述、文書卷證資料之證據能力，於本院準
    備程序中皆表示沒有意見，亦未於本院言詞辯論終結前聲明
    異議。本院審酌各該證據作成之客觀情況均無不當，並無不
    宜作為證據之情事，認上開證據均具有證據能力。
貳、實體部分：
一、上揭犯罪事實，業據被告乙○○於警詢、本院審理時坦承不
    諱，核與證人即被害人甲○○於警詢、偵查中指證之情節相
    符，並有被害人甲○○於童綜合醫院、財團法人長庚紀念醫
    院就診時之診斷證明書各1 份、現場及行兇之竹棍照片2 張
    暨財團法人長庚紀念醫院（林口）分院97年11月12日（97）
    長庚院法字第1043號函在卷可稽。而被害人甲○○確係因左
    眼遭刺傷，致左眼瞼撕裂傷、左眼結膜鞏膜撕裂傷併葡萄膜
    玻璃體脫出，經治療後，於97年10月1 日回診時，眼球已萎
    縮，視力僅餘光覺無法視物，左眼視力已達失明程度，依現
    行醫療技術，恐無法完全治癒；於98年1 月7 日回診時，左
    眼視力無法恢復，且無光感，自97年10月1 日之後，為維持
    病患外觀，建議左眼使用義眼輔助等情，有財團法人長庚紀
    念醫院（林口）分院97年11月12日（97）長庚院法字第1043
    號函、98年3 月2 日（98）長庚法字第0143號函附可佐，足
    證被害人甲○○確因遭到被告刺傷，而受有左眼視能毀敗之
    重傷害，且其所受之重傷害與被告之傷害行為，具有相當因
    果關係。又被告與被害人係堂兄弟關係，僅因遭被害人斥責
    而心生不滿，始動手傷害被害人，衡情被告主觀上應僅在傷
    害教訓被害人，而無使被害人重傷害之故意，惟被告年已50
    有餘，有相當社會生活經驗與識別能力，客觀上應可以預見
    以粗竹棍朝人臉部推刺，可能會刺傷眼睛並導致失明之結果
    ，則被告就傷害而致被害人重傷之加重結果，自應負責。是
    被告之自白核與事實相符，其傷害致人重傷之犯罪事證已臻
    明確。
二、被告之辯護人雖為被告辯護稱：被告曾因精神病症接受治療
    ，案發當時被告有飲用酒類，可能因此影響其精神狀況，而
    有刑法第19條第1 、2 項不罰或減刑之事由等語。惟按「行
    為時因精神障礙或其他心智缺陷，致不能辨識其行為違法或
    欠缺依其辨識而行為之能力者，不罰。行為時因前項之原因
    ，致其辨識行為違法或依其辨識而行為之能力，顯著減低者
    ，得減輕其刑。前二項規定，於因故意或過失自行招致者，
    不適用之。」，刑法第19條定有明文，故對於因行為人故意
    或過失將自己陷於精神障礙之狀態之原因自由行為，不認該
    行為可適用不罰或得減輕其刑之規定。查本院將被告送請行
    政院國軍退除役官兵輔導委員會臺中榮民總醫院鑑定其行為
    時之精神狀態，其結果為：被告目前智力程度偏中下到邊緣
    智能程度範圍，操作能力與分析能力上較有困難，顯示被告
    腦部功能有受損現象，可能原因包括長期酒精濫用及多次腦
    傷病史，被告在本次案發前有酒精之攝取，有出現衝動控制
    差的情形，但對本次案發經過及細節可清楚回答，案發後知
    道犯錯並躲藏起來，顯示被告當時對於外界仍具有相當之知
    覺、理會及判斷作用，未達心神喪失之程度。被告知道自己
    在攝取酒精後易有衝動控制差及失控之言行，但自己仍無法
    避免飲用酒精，有反覆酒精濫用之情形，依精神鑑定原則，
    仍須完全承擔其飲酒後行為的後果，此有該院98年6 月8 日
    中榮醫企字第0980008855號函復之精神鑑定報告書附卷可憑
    ，故被告之辯護人前揭抗辯，難以為有利被告之認定。
三、按「稱重傷者，謂下列傷害：一毀敗或嚴重減損一目或二目
    之視能。二毀敗或嚴重減損一耳或二耳之聽能。三毀敗或嚴
    重減損語能、味能或嗅能。四毀敗或嚴重減損一肢以上之機
    能。五毀敗或嚴重減損生殖之機能。六其他於身體或健康，
    有重大不治或難治之傷害。」刑法第10條第4 項定有明文。
    查被害人甲○○因遭被告刺傷左眼，致其左眼失明，視力無
    法恢復，業如前述，依照前揭法文規定，被害人甲○○之傷
    勢顯已達毀敗一目視能之重傷害程度。故核被告乙○○所為
    ，係犯刑法第277 條第2 項後段之傷害致重傷罪。爰審酌被
    告僅因被害人勸阻其酒後之不當行為，即持竹棍傷害被害人
    ，造成被害人左眼視能無法恢復之重傷害結果，對於被害人
    往後日常生活造成極大不利之影響，且被害人所受之身心傷
    痛，不言可喻，且其至今尚未與被害人達成和解，犯罪情節
    非輕，惟念其前無不良素行，犯罪後坦承犯行，態度尚可，
    及其犯罪動機、智識程度、生活狀況、所生危害等一切情狀
    ，量處如主文所示之刑。至於被告持以傷害被害人之竹棍1
    支，無證據證明為被告所有，且未據扣案，亦非屬違禁物，
    故不予沒收，附此敘明。
據上論斷，應依刑事訴訟法第299 條第1 項前段，刑法第277 條
第2 項，判決如主文。
本案經檢察官黃俊鳴庭執行職務。
中    華    民    國    98    年    7     月     9    日
            刑事第三庭  審判長法  官  柳章峰
                              法  官  顏苾涵
                              法  官  林佩儒
以上正本證明與原本無異。
如不服本判決應於收受判決後10日內向本院提出上訴書狀，並應
敘述具體理由；其未敘述上訴理由者，應於上訴期間屆滿後20日
內向本院補提理由書（均須按他造當事人之人數附繕本）「切勿
逕送上級法院」。
                              書記官  陳玲君
中    華    民    國    98    年    7     月    9     日
附錄論罪科刑法條：
中華民國刑法第277條
傷害人之身體或健康者，處 3 年以下有期徒刑、拘役或 1 千元
以下罰金。
犯前項之罪因而致人於死者，處無期徒刑或 7 年以上有期徒刑；
致重傷者，處3年以上10年以下有期徒刑。


司法院資訊處製作；財團法人民間司法改革基金會備份。
